【裁判字號】    95,上訴,182
【裁判日期】    950428
【裁判案由】    懲治走私條例等
【裁判全文】
臺灣高等法院高雄分院刑事判決         95年度上訴字第182號
上  訴  人
即  被  告  乙○○
上  訴  人
即  被  告  甲○○
共      同
選任辯護人  吳麗珠 律師
            許瑜容 律師
            鄭國安 律師
上列上訴人因懲治走私條例等案件，不服臺灣高雄地方法院94
年度訴字第619 號中華民國94年12月28日第一審判決（起訴案號
：臺灣高雄地方法院檢察署93年度偵字第15687 號、第21220 號
、第21740）， 提起上訴，本院判決如下：
    主  文
原判決撤銷。
乙○○共同行使偽造私文書，足以生損害於公眾及他人，處有期
徒刑陸月，如易科罰金，以佰元折算壹日。
甲○○共同行使偽造私文書，足以生損害於公眾及他人，處有期
徒刑肆月，如易科罰金，以佰元折算壹日。
    事  實
一、乙○○、甲○○為靠行於順田交通股份有限公司（以下簡稱
    順田交通公司）之聯結車司機，往返於高雄港區各碼頭載運
    貨櫃出關，並曾至高雄港第121 號碼頭載運貨櫃（該碼頭由
    東亞倉儲股份有限公司｛以下簡稱東亞倉儲公司｝經營倉儲
    業務，由台灣日郵碼頭公司經營貨櫃集散站業務），熟悉該
    碼頭貨櫃空車進站、重櫃（指內裝貨物之貨櫃）出站之通關
    流程為：「先由司機駕駛聯結車（拖車未載有貨櫃）經由『
    進站GATE』1 號通道入站，再將小提單、領櫃單交付台灣日
    郵碼頭公司人員審核，辦理領櫃手續，待審核貨櫃可放行後
    （即對貨櫃作Y 註記），該公司負責人員即在無單位名稱、
    未具名之空白紙張書寫代表儲櫃區之英文字母及阿拉伯數字
    之『貨櫃位置圖』（如標示C66C3 即表示貨櫃存放位置在C6
    6 區C 堆第三個貨櫃）交予司機，由司機直接將車駕駛至『
    進站GATE』後方之『櫃場』內，由跨載機（俗稱天車）司機
    依該『貨櫃位置圖』標示位置，將貨櫃吊至拖車板台上，司
    機即駕駛已裝載貨櫃之聯結車離開『櫃場』，行駛至『出站
    GATE』，首先由專責人員檢查該提領之貨櫃有無破損或異樣
    ，再製作驗櫃單交予司機；繼由司機將上開領櫃單、驗櫃單
    交予『出站管制室』人員列印貨櫃（物）運送單（兼出進站
    放行准單，以下簡稱放行准單），待司機取得一式三聯之放
    行准單（第一聯為黃色進站聯，由司機隨身攜帶；第二聯為
    紅色港警聯，交由出站港警存查；第三聯為白色出站聯，交
    由管制站關員簽收存查）後，即先於該放行准單上之『司機
    姓名』、『駕照號碼』（即身分證字號）等欄位填載資料，
    並簽名或蓋章；再駛向『出站GATE』前方約20公尺處之『海
    關管制站』，先將該一式三聯放行准單交予關員（實際為臺
    灣日郵碼頭公司人員），經該關員核對貨櫃及封條號碼無誤
    蓋章後，即取下第三聯，而司機收受其餘放行准單後，旋至
    出站港警檢查處，將其餘一式二聯放行准單交付港警由港警
    確認後留存第二聯放行准單後放行放行，始屬正常程序完成
    領櫃手續。
二、而某走私集團，欲使走私貨物能順利走私進入臺灣地區，乃
    佯以轉口重櫃方式（即貨櫃運送至臺灣地區港口後，並非直
    接進口，而係暫置於碼頭貨櫃場內，再等待船期轉口至其他
    國家港口，包括原碼頭轉口、同港區其他碼頭轉口），將貨
    物運至臺灣地區，再利用等待船期轉運之空檔，於港區內將
    貨櫃調包，而於93年6 月29日前數日，透過不知情由英商怡
    和有限公司臺北分公司高雄辦事處所代理之「半島灣」（英
    文名稱：PENINSULAR BAY）貨輪上人員，自香港將產地不詳
    ，完稅價格各為新臺幣（下同）112 萬296 元、148 萬9,40
    4 元，淨重各為1 萬1,661 公斤、1 萬5,503 公斤之香菇絲
    ，分別裝入長40呎之2 只貨櫃內（貨櫃號碼各為：TRIU0000
    000 號、TTNU0000000 號），申報貨物名稱為塑膠粒、竹筷
    之貨物，自香港啟運，以原碼頭轉口方式轉口至日本，實係
    欲於高雄港區內進行調包；俟於93年6 月29日上午，該「半
    島灣」貨輪停靠在高雄港第121 號碼頭，即進行卸櫃，將上
    開2 只貨櫃分別暫時存放在貨櫃場之C66C2 區、C66C3 區，
    再俟機以A 、B 調包方式，運出高雄港121 號碼頭。
三、乙○○於93年6 月29日上午10時25分許，在高雄市○○路、
    金福路口之高鳳貨櫃場對面，遇見該走私集團某年籍姓名不
    詳成年男子（以下簡稱走私集團成年男子），該走私集團成
    年男子即以運送每只貨櫃1,000 元之代價，委請乙○○出車
    至高雄港121 號碼頭載運貨櫃出關，並要乙○○再聯絡另一
    名司機一同出車，乙○○應允之，乃與甲○○聯絡，甲○○
    亦同意之，乙○○並將其與甲○○駕駛之聯結車（即車頭）
    車牌號碼XU - 733號、X7- 805 號提供予該走私集團成年男
    子，並在原地等候；俟於同日上午11時許，該走私集團成年
    男子將已以打字方式填妥船名、航次、船隻掛號、起運站名
    、出站時間、運住站名、貨櫃標號碼及形態、封條號碼、車
    行名稱、車號、流水編號為Ｚ00000000000號、Ｚ00000000000
    號之偽造「NYK 高雄港第121 號貨櫃碼頭貨櫃（物）運送單
    （兼出進站放行准單）」2 份（均一式三聯，其上另有已印
    妥之「東亞運輸倉儲股份有限公司駐121 碼頭船務專用章」
    、「台灣日郵碼頭公司管制室簽章」印文）及貨櫃位置圖2
    份（此非屬文書，詳如後述）交予乙○○後，即騎乘機車引
    導乙○○至高雄市○○路、金福路臺糖停車場處取用拖車（
    未載有貨櫃），復交待乙○○通關時，勿持驗櫃單至出站管
    制室列印放行准單，並應將運出121 號貨櫃碼頭之上開2 只
    貨櫃，分別載送至上開臺糖停車場及高雄市○○路之偉聯貨
    櫃場停放；而乙○○亦於上開臺糖停車場，將上開放行准單
    及貨櫃位置圖中之1 份交予甲○○，並將該走私集團男子指
    示事項告知甲○○。
四、乙○○、甲○○均明知於專責人員檢查提領之貨櫃有無破損
    或異樣，製作驗櫃單前，不可能事先取得一式三聯之放行准
    單，已知該走私集團成年男子委託提領貨櫃之行為，不合正
    常程序，將涉及不法走私情事，所交付之放行准單為偽造之
    物，竟與該走私集團成年男子共同基於行使偽造文書及運送
    走私物品之犯意聯絡，於93年6 月29日上午11時45分前之某
    時，分別駕駛車牌號碼XU-733號、X7-805號聯結車附掛拖車
    進入高雄港121 號碼頭櫃場，請天車司機依貨櫃位置圖將貨
    櫃號碼TTNU0000000 號、TRIU0000000 號貨櫃吊至聯結車上
    ，再駕駛聯結車將內有管制進口物品香菇絲之貨櫃運送至「
    出站GATE」，由專責人員進行貨櫃檢查，待完成檢查後，即
    依該走私集團成年男子指示，刻意略過持領櫃單、驗櫃單至
    「出站管制室」辦理列印放行准單之程序，逕行駛向「出站
    GATE」前方約20公尺處之「海關管制站」，將該偽造之一式
    三聯放行准單交予關員，經該關員核對貨櫃、封條號碼蓋章
    後，即取下第三聯，再將其餘二聯歸還乙○○、甲○○，乙○○、甲○○旋至出站港警檢查處，接續同前行使偽造私文
    書之犯意，將其餘二聯放行准單向港警行使，由港警留存第
    二聯放行准單後放行，分別於93年6 月29日上午11時45分、
    11時48分完成通關程序後，乙○○、甲○○即駕駛上開聯結
    車將內有管制進口物品之貨櫃分別運送至偉聯貨櫃場（貨櫃
    號碼TTNU 0000000號貨櫃）、上開臺糖停車場（貨櫃號碼TR
    IU0000000 號貨櫃），足生損害於財政部高雄關稅局、台灣
    日郵碼頭公司、東亞倉儲公司對關務、貨櫃管理之正確性。
五、乙○○於將貨櫃運送至偉聯貨櫃場後，由該走私集團男子當
    場給付2,000 元與乙○○，乙○○再將其中1,000 元轉交甲○○。嗣因財政部高雄關稅局查緝人員劉國勝發覺上開貨櫃
    可疑，乃於93年6 月29日上午11時抽核上開貨櫃，發現上開
    貨櫃均裝有香菇絲，乃先行封櫃，以比對運送契約，殆於同
    日上午11時55分許，發現上開貨物與運送契約所載貨物（一
    為塑膠粒，一為筷子、塑膠盒及清潔液等雜貨）不符，乃通
    知貨櫃場欲將上開貨櫃吊至監控區，惟該時上開貨櫃已遭運
    送出關，後循線查知上情。
六、案經法務部調查局航業海員調查處高雄站、內政部警政署高
    雄港務警察局移送臺灣高雄地方法院檢察署檢察官偵查起訴
    。
    理  由
一、程序方面─
  (一)本件上訴人即被告乙○○、甲○○（以下簡稱被告乙○○、
    被告甲○○）、選任辯護人及檢察官，均於本院同意證人韋
    建安、朱信全、王中榮、張慧美、林福義、洪勝強、余志宏
    、陳建明、劉國勝、鞏健璋、許景雄於警詢、法務部調查局
    海員調查處高雄站詢問或偵訊中之陳述，得為本件證據（見
    本院卷第30頁）；且朱信全、王中榮、張慧美、劉國勝業於
    原審到庭具結作證，並接受交互詰問，對被告對質、詰問之
    權利並未剝奪；又韋建安等11人於警詢、法務部調查局海員
    調查處高雄站詢問或偵訊中之陳述，係就其等職掌範圍及領
    櫃程序等為陳述，並無誇大不實之必要及可能，依該等陳述
    作成之情況，並無不適當之情形。是依刑事訴訟法第159 條
    之5 第1 項規定，韋建安等11人於警詢、法務部調查局海員
    調查處高雄站詢問或偵訊中所為之陳述，均得為證據。
  (二)被告乙○○、甲○○對共犯甲○○、乙○○於法務部調查局
    海員調查處高雄站詢問、偵訊及原審陳述之證據能力，於原
    審或本院均未為爭執（見原審卷(一)第43頁，本院卷第67頁）
    ；且被告乙○○、甲○○於原審、本院從未為其等於警詢、
    法務部調查局海員調查處高雄站詢問或偵訊中所為之陳述，
    有何違反其等意志情形之抗辯，亦無證據可認該等陳述作成
    之情況，有何不適當之情形。是本院認依刑事訴訟法第159
    條之5 第2 項規定，被告乙○○、甲○○於法務部調查局海
    員調查處高雄站詢問或偵訊中所為之陳述，對共犯甲○○、
    乙○○均具證據能力（至於證明力強弱，則屬另一問題）。
  (三)本件卷內所有文書證據資料，被告乙○○、甲○○、選任辯
    護人及檢察官於原審均同意可作為證據使用（見原審卷(一)第
    44、45頁），且於本院就此亦未為爭執，而依該等文書作成
    之情況，亦無顯不適當之情形。是依刑事訴訟法第159 條之
    5 第1 項規定，均有證據能力。
二、認定犯罪事實所憑證據及理由─
  (一)訊據被告乙○○、甲○○固均坦承為聯結車司機，曾從事貨
    櫃提領業務，並於上開時地，各以1,000 元代價受年籍姓名
    不詳成年男子之託，持已事先印好之放行准單及手寫貨櫃位
    置圖，前往高雄港第121 號碼頭載運貨櫃提領貨櫃，惟均矢
    口否認有行使偽造私文書或運送走私物品犯行，被告乙○○
    辯稱：「伊不知道該名男子交付的放行准單是偽造的，也不
    知貨櫃有問題，在一般通關實務上，於領櫃前，外務員可先
    代為辦理取得貨櫃位置圖、放行准單等文件」云云，被告甲○○則辯稱：「是乙○○叫伊去載貨櫃，伊並不知道貨櫃有
    問題，也不知放行准單是偽造的」云云。
  (二)經查：
  1.本件貨櫃號碼為TRIU0000000 號、TTNU0000000 號之2 只貨
    櫃，係由英商怡和有限公司臺北分公司高雄辦事處所代理之
    「半島灣」（英文名稱：PENINSULAR BAY）貨輪上人員，自
    香港以轉口重櫃方式進入高雄港，後經財政部高雄關稅局稽
    查組檢查課股長劉國勝於93年6 月28日下午、93年6 月29日
    上午，過濾高風險航線船隻進口艙單，並追蹤船舶動線，發
    現上開貨櫃有可疑情事，待該貨輪於93年6 月29日上午停靠
    高雄港卸櫃後，乃於同日上午11時許，會同股員林彰俊、洪
    勝強、龔建璋、李湖上及吳在居等人，在高雄港121 號碼頭
    貨櫃集散站抽核上開貨櫃，開櫃後即聞到濃厚香菇味，割開
    包裝後發現2 只貨櫃滿載香菇絲，再經調閱運送契約查看後
    確定為貨名（一櫃申報塑膠粒，另一櫃申報筷子、塑膠盒及
    清潔液等雜物）之私貨，即於同日上午11時55分許，通報駐
    站關員欲將該2 只貨櫃拖至管制站旁之空地監控，惟經台灣
    日郵碼頭公司天車司機表示該2 只貨櫃已不在集散站內，嗣
    後清查貨櫃場，始發現另有相同貨櫃號碼之2 只貨櫃（貨櫃
    內所裝貨物與上開運送契約所載貨物相符），此為典型俗稱
    之A 、B 櫃調包情事等情，業據證人即財政部高雄關稅局查
    緝人員劉國勝、洪勝強、龔建璋分別於法務部調查局海員調
    查處高雄站、原審陳（證）述明確（見93他2739號卷第85至
    95 頁 ，原審卷(一)第178 至185 頁）；復有中華民國海關艙
    單、碼頭貨櫃場轉口進口貨櫃抽查紀錄單各1 紙在卷可憑（
    見93他2739號卷第7 頁，警卷第80頁）。足認上開貨櫃所裝
    載之香菇絲貨物與運送契約所載貨物名稱不符，且係自香港
    運送至高雄港，依香港澳門關係條例第35條第2 項規定，上
    開香菇絲自屬走私物品無訛。
  2.本件貨櫃號碼TRIU0000000 號貨櫃內之香菇絲淨重1 萬1,66
    1 公斤（計算式：BAYPLAN WEIGHT：16,000KG，CONTAINER
    TARE：3,950KG ，CARGO G.W ：12,050KG。香菇絲每箱毛重
    31KG｛淨重30KG，紙箱重1KG ｝，核計貨櫃內所裝香菇絲箱
    數：12,050KG÷31KG，約389 箱。香菇絲紙箱重量1KG ×38
    9= 389KG。香菇絲淨重：12,050KG-389KG=11661KG），貨櫃
    號碼TTNU0000000 號貨櫃內之香菇絲淨重1 萬5,503 公斤（
    計算式：BAYPLAN WEIGHT ：20,000KG ，CONTAINER TARE：
    3,980KG ，CARGO G.W ：16,020KG。香菇絲每箱毛重31KG｛
    淨重30KG，紙箱重1KG ｝，核計貨櫃內所裝香菇絲箱數：16
    ,020KG ÷31KG ，約517 箱。香菇絲紙箱重量1 KG×517=51
    7KG 。香菇絲淨重：16,020KG-517KG=15,503KG）； 且完稅
    價格各為112 萬296 元、148 萬9,404 元，合計260 萬9,70
    0 元（計算式：本件2 只貨櫃內裝之香菇絲，因查無合於關
    稅法第29條規定之價格資料，財政部高雄關稅局乃依關稅法
    第31條規定，按查得同類貨物之合理行情價格CFR HKD24/KG
    核估，完稅價格計算式為：｛27,164KG×HKD24/KG｝×4.00
    3 ｛94年3 月30日報關日之匯率為260 萬9,700 元）等情，
    有財政部高雄關稅局94年11月22日高普興字第0941019673號
    函在卷可稽（見原審卷(二)第4 、5 頁）。是上開走私香菇絲
    之重量及完稅價格，均超過1,000 公斤及10萬元，已逾「管
    制物品項目及其數額」丙項所公告之數額，自屬管制進口之
    物品無疑。
  3.本件流水編號為Ｚ00000000000號、Ｚ00000000000號之「NYK
    高雄港第121 號貨櫃碼頭貨櫃（物）運送單（兼出進站放行
    准單）」2 份（均一式三聯，其上已印妥「東亞運輸倉儲股
    份有限公司駐121 碼頭船務專用章」、「台灣日郵碼頭公司
    管制室簽章」印文），係屬偽造一節，業據證人即台灣日郵
    碼頭公司出站管制站人員張慧美於警詢、原審分別陳（證）
    稱：「伊於93年6 月29日下午1 許查詢電腦出站貨櫃資料，
    發現並沒有該2 只貨櫃（指貨櫃號碼為TRIU0000000 號、TT
    NU0000000 號）出站記錄，伊也未製作該2 只貨櫃的放行准
    單，因為如果伊有列印該資料，電腦上就會顯示已出站；當
    天只有伊所負責的出站管制站內的電腦有專門列印紙可以列
    印」（見警卷第40、41頁）、「當天只有伊在管制站負責放
    行准單，伊並沒有開立放行准單給乙○○、甲○○；放行准
    單上的車號或車行名稱，是不可以事先填載的，都要由伊當
    場按照領櫃單上的車號、車行輸入電腦」（見原審(一)卷第84
    、85頁）等語，及證人即台灣日郵碼頭公司經理金奉新於原
    審證稱：「本件放行准單不是伊公司的電腦列印出來的，因
    為所打的字與伊公司電腦所列印出來的不同」等語明確（見
    原審(一)卷第170 頁）；復有上開放行准單第二、三聯各2 紙
    ，及相同流水編號之第二、三聯放行准單各2 紙（即真正之
    放行准單）在卷可憑（見警卷第77至79頁，93偵15687 號卷
    第11至14頁）。足認被告2 人自走私集團男子所取得之本件
    放行准單，確屬偽造之物無訛。至於上開放行准單上已印妥
    之「東亞運輸倉儲股份有限公司駐121 碼頭船務專用章」、
    「台灣日郵碼頭公司管制室簽章」印文，因無法確認該原空
    白放行准單取得方式（可能是拾得、竊盜或相關人員交付）
    ，且依證人金奉新於原審證稱：「本件偽造放行准單，與伊
    公司空白放行准單一模一樣」等語（見原審(一)卷第176 頁）
    ，致無法證明上開印文為偽造，附此說明。
  4.上開被告乙○○於93年6 月29日上午10時25分許，在高雄市
    ○○路、金福路口之高鳳貨櫃場對面，受走私集團成年男子
    之託，以1,000 元之代價至高雄港121 號碼頭載運貨櫃出關
    ，被告乙○○並依該走私集團成年男子之要求，再以同一代
    價邀得被告甲○○同往，後被告2 人持該走私集團成年男子
    交付之上開偽造放行准單、貨櫃位置圖（非為文書），駕駛
    車牌號碼XU-733號、X7-805號聯結車前往121 號碼頭領取貨
    櫃，經完成驗櫃手續，取得驗櫃單後，未至「出站管制室」
    辦理列印放行准單程序，即持該走私集團成年男子交付之放
    行准單通過關員、港警核對，將上開2 只貨櫃運送至上開偉
    聯貨櫃場、臺糖停車場交付該走私集團成年男子，並各取得
    1,000 元報酬之事實，業據被告2 人於法務部調查局海員調
    查處高雄站偵查、原審一再自承不諱（見警卷第1 至14頁，
    93偵15687 號卷第40至45頁，原審卷第30、31、43頁之爭執
    及不爭執事項），並有當日通關照片多幀在卷可憑（見警卷
    第90至104 頁）。足認被告2 人確有受託持事先印妥之偽造
    放行准單運送本件2 只貨櫃無訛。
  5.被告2 人固一再辯稱不知上開放行准單為偽造云云。惟
  高雄港第121 號碼頭貨櫃空車進站、重櫃出站之通關流程為
    ：「先由司機駕駛未載有貨櫃之聯結車，經由『進站GATE』
    1 號通道入站，將小提單、領櫃單交付臺灣日郵碼頭公司人
    員審核，辦理領櫃手續，待審核貨櫃可放行後，該公司負責
    人員即在空白紙張書寫代表儲櫃區之英文、阿拉伯數字之『
    貨櫃位置圖』交予司機，由司機直接將車駕駛至『進站GATE
    』後方之『櫃場』內，由天車司機依該『貨櫃位置圖』標示
    位置，將貨櫃吊至拖車板台上，司機即駕駛已裝載貨櫃之聯
    結車離開『櫃場』，行駛至『出站GATE』，首先由專責人員
    檢查該提領之貨櫃有無破損或異樣，再製作驗櫃單交予司機
    ；繼由司機將上開領櫃單、驗櫃單交予『出站管制室』人員
    列印一式三聯放行准單（第一聯為黃色進站聯，由司機隨身
    攜帶；第二聯為紅色港警聯，交由出站港警存查；第三聯為
    白色出站聯，交由管制站關員簽收存查），司機在該放行准
    單上之『司機姓名』、『駕照號碼』（即身分證字號）等欄
    位填載資料，並簽名或蓋章；再駛向『出站GATE』前方約20
    公尺處之『海關管制站』，先將該一式三聯放行准單交予台
    灣日郵碼頭公司人員，經該人員（關員）核對貨櫃及封條號
    碼無誤蓋章後，即取下第三聯，而司機收受其餘放行准單後
    ，旋至出站港警檢查處，將其餘一式二聯放行准單交付港警
    由港警確認後留存第二聯放行准單後放行放行」，始屬依正
    常程序完成領櫃手續之事實，業據證人即台灣日郵碼頭公司
    職員韋建安、朱信全、張慧美、林文德、王中榮、金奉新分
    別於警詢、原審陳（證）述明確（見警卷第25至28頁，原審
    卷(一)第65、84、162 至166 、186 、187 、195 頁），復有
    高雄港第121 號碼頭平面圖、入口及出口匝道照片、空白放
    行准單在卷可稽（原審卷(一)第211 頁至第215 頁）。
  依上開高雄港121 號碼頭空車進站領取重櫃之通關流程，在
    出站時，須先由專責人員檢查貨櫃有無損壞，當場開具驗櫃
    單後，經由「出站管制室」核對領櫃單、驗櫃單後，方可列
    印放行准單，如無領櫃單、驗櫃單，不可能列印放行准單，
    正常情形下，放行准單係於領櫃出站時列印，無法事先列印
    等情，業據證人張慧美、金奉新於原審分別證稱：「驗櫃單
    須當場開立，因為要看櫃子、號碼有無符合，封條有無破損
    ；伊等一定要看到領櫃單、驗櫃單才會打放行准單，不能事
    先辦，所有進出碼頭提領貨櫃的司機都知道這個程序；放行
    准單上的車號、車行也都是當場依領櫃單上的車號、車行，
    當場輸入電腦，不可以事先填載；因為放行准單都是當天當
    場列印，不可以由業務員事先持領櫃單、貨櫃位置圖申請放
    行准單，再將放行准單交給司機去提領貨櫃」（見原審卷(一)
    第83至85頁）、「本件貨櫃是原碼頭轉運，根本不能出站，
    只要電腦打進去就會被拒絕，不可能列印出放行准單；正常
    程序絕對不可能由船公司人員先辦好領櫃程序，取得放行准
    單，再交給司機提領；在121 號碼頭是不可能將所有資料事
    先列印的」（見原審卷(一)第168 、170 、173 、174 頁）等
    語明確；亦經被告2 人所提證人丙○○於本院證稱：「伊在
    管制站工作，是依領櫃單、驗櫃單才能打放行准單，一定是
    領完櫃後才打放行准單；持有領櫃單及驗櫃單的人，是表示
    已領完櫃子」等語在卷（見本院卷第51、52頁）。足認未經
    領櫃、驗櫃程序，並無法事先取得一式三聯之放行准單無疑
    ，被告2 人上開「外務可先代為辦理取得貨櫃位置圖、放行
    准單等文件」之辯解，自不可採信。
  依被告乙○○於警詢、原審羈押訊問、本院分別陳稱：「伊
    發現流程有不同，因為貨櫃要出站第一個步驟要把船公司貨
    櫃的檢查表（指驗櫃單）拿給船公司打單小姐打單，但本件
    2 只貨櫃出站時，該男子要伊把貨櫃檢查表拿起來，不要到
    船公司小姐那裡打單，只要伊把貨櫃放行准單3 聯直接投入
    海關窗口」（見警卷第4 頁背面）、「貨櫃出關一般要先經
    過第一關打放行准單，本件因為已有單子，所以沒有經過第
    一關，直接到到第二站海關投單；當時伊有覺得奇怪」（見
    93聲羈603 號卷第6 頁背面）、「當天有驗櫃，有開驗櫃單
    給伊，但驗櫃單伊留著，沒有再拿到窗口去打放行准單，直
    接到海關去放行」等語，及被告甲○○於於警詢、原審羈押
    訊問亦分別陳稱：「伊將原本應交給貨櫃場管制站繕打放行
    准單的貨驗櫃單塞入貨櫃前方插銷孔內」（見警卷第13頁）
    、「放行准單一般是要在領完貨櫃後才能領到」（見93聲羈
    603 號卷第8 頁）等語。顯見被告2 人於提領本件貨櫃過程
    中，已知提領程序與正常方式有違，卻仍收受來歷不明走私
    集團成年男子交付之放行准單等文件，並持之行使而提領運
    送本件2 只貨櫃，顯見其等當知該放行准單應屬偽造之物，
    提領貨櫃程序亦屬違法，本件貨櫃內應係藏有走私管制物品
    無訛。
  (三)綜上所述，被告2 人上開辯解，均為圖卸刑責之詞，不足採
    信。本件事證已明，被告2 人共同行使偽造私文書及運送走
    私物品犯行，均堪認定。
  (四)至於選任辯護人聲請傳訊證人陳文和以證明領取貨櫃通關之
    程序；惟相關通關程序業經證人韋建安、張慧美、金奉新、
    丙○○隆證述在卷，且本件事證已臻明確，自無再行傳訊之
    必要，併此說明。
三、論罪及撤銷改判之理由─
  (一)按輸入或攜帶進入臺灣地區之香港或澳門物品，以進口論，
    香港澳門關係條例第35條第2 項定明文。是核被告2 人所為
    ，均係犯刑法第216 條、第210 條行使偽造準私文書罪，及
    懲治走私條例第3 條第1 項之運送走私物品罪。被告2 人與
    走私集團成年男子間，就上開犯行，有犯意聯絡及行為分擔
    ，為共同正犯。被告2 人雖2 次行使偽造之放行准單，惟係
    於運送本件貨櫃出關程序中，在密接之時間、地點接續而為
    ，為單純一罪。被告2 人所犯行使偽造私文書罪、運送走私
    物品罪間，有方法、目的之牽連關係，應從一重之行使偽造
    私文書罪論斷。
  (二)原判決予以論罪科刑，固非無見。惟貨櫃位置圖並不具文書
    形式，非屬準私文書，原判決認係準私文書，尚有未當。被
    告2 人否認犯罪，提提起上訴，雖無理由；惟原判決既有上
    開違誤之處，自應由本院將原判決撤銷改判。
四、科刑之理由─
  (一)爰審酌被告2 人行使偽造放行准單及運送走私物品之行為，
    損害台灣日郵碼頭公司、東亞倉儲公司管理貨櫃之正確性，
    並危害國家財政稅收，惡害非輕，惟被告2 人前均未曾受有
    期徒刑以上刑之宣告，有臺灣高等法院被告前案紀錄表在卷
    可憑，且本件係由被告乙○○招攬，被告甲○○始參與，被
    告甲○○犯罪情節較被告乙○○為輕，及本件運送之走私香
    菇絲完稅價格合計為260 萬9,700 元等一切情狀，分別量處
    被告乙○○有期徒刑6 月、甲○○有期徒刑4 月，均併諭知
    易科罰金之折算標準。
  (二)扣案偽造之放行准單第二、三聯各2 張，業經被告2 人行使
    ，已分別交由海關人員、港警存查，非屬被告2 人或共犯所
    有之物，且其上之「東亞運輸倉儲股份有限公司駐121 碼頭
    船務專用章」、「台灣日郵碼頭公司管制室簽章」印文，無
    證據證明為偽造，業如前述，自均不予宣告沒收。另偽造之
    放行准單第一聯2 張，因未扣案，且為偽造之物，衡情被告
    2 人或共犯走私集團成年男子當無慎重加以保管之理，應已
    滅失，自亦不予宣告沒收，均附此敘明。
五、對其他公訴事實之判斷─
  (一)公訴意旨另謂：被告乙○○、甲○○提供車牌號碼予該走私
    集團成年男子偽造貨櫃位置圖及放行准單等行為，另涉刑法
    第210 條偽造私文書犯嫌云云。
  (二)惟查：
  1.按刑法偽造私文書以偽造他人名義之文書為必要。本件貨櫃
    現場圖係以在堪用之紙張上，書寫代表儲櫃區之英文字母及
    阿拉伯數字，該紙張上並無任何公司或人員之名稱、署名，
    其目的僅為告知聯結車、天車司機相關貨櫃之位置等情，業
    據證人丙○○於本院證稱：「貨櫃位置圖是以公司內能用的
    空白紙寫，不會寫製作人的名字，也不會蓋公司或某單位的
    章，位置圖製作好後交給拿領櫃單來申請的人，他再拿去櫃
    場給天車司機看，讓天車司機照位置吊貨，有時司機領完櫃
    之後就會丟掉」等語明確（見本院卷第54頁）。顯見貨櫃位
    置圖雖具一定之代表意義，惟應僅是類似查詢他人電話號碼
    時，在堪用之紙張上未具名書寫電話號碼般，自非屬文書。
  2.本件被告2 人雖提供車牌號碼予走私集團成年男子偽造放行
    准單，惟被告2 人並未參與偽造之行為，且其等僅單純提供
    車牌號碼，亦難認與該成年男子有偽造私文書之犯意聯絡，
    被告2 人既無偽造私文書之犯意聯絡及行為分擔，自難論以
    該罪。
  (三)綜上所述，既乏積極證據足資證明被告2 人有公訴人所指此
    部分犯行，不能證明被告2 人犯罪，原應為無罪之諭知；惟
    公訴人認被告2 人此部分犯行，與上開論罪科刑部分，有裁
    判上一罪關係，爰均不另為無罪之諭知。
六、適用之法律─
  (一)刑事訴訟法第369 條第1 項前段、第364 條、第299 條第1
    項前段。
  (二)懲治走私條例第3 條第1 項、第11條。
  (三)刑法第28條、第216 條、第210 條、第55條、第41條第1 項
    。
  (四)罰金罰鍰提高標準條例第2 條。
本案經檢察官姜麗儒到庭執行職務。
中    華    民    國    95    年    4     月    28    日
                  刑事第七庭    審判長法  官  莊飛宗
                                      法  官  黃憲文
                                      法  官  曾逸誠
以上正本證明與原本無異。
如不服本判決應於收受本判決後10日內向本院提出上訴書狀，其
未敘述上訴理由者，並得於提起上訴後10日內向本院補提理由書
狀（均須按他造當事人之人數附繕本）「切勿逕送上級法院」。
中    華    民    國    95    年    4     月    28    日
                                      書記官  黃富美
附錄本判決論罪科刑法條：
刑法第210 條：
偽造、變造私文書，足以生損害於公眾或他人者，處5 年以下有
期徒刑。
刑法第216 條：
行使第210 條至第215 條之文書者，依偽造、變造文書或登載不
實事項或使登載不實事項之規定處斷。
懲治走私條例第3 條：
運送、銷售或藏匿前條第1 項之走私物品者，處5 年以下有期徒
刑、拘役或科或併科新臺幣150 萬元以下罰金。
以犯前項之罪為常業者，處1 年以上7 年以下有期徒刑，得併科
新臺幣3百 萬元以下罰金。
第 1 項之未遂犯罰之。


司法院資訊處製作；財團法人民間司法改革基金會備份。
